【裁判字號】    98,交聲,2013
【裁判日期】    980624
【裁判案由】    違反道路交通管理處罰條例聲明異議
【裁判全文】
臺灣臺北地方法院交通事件裁定        98年度交聲字第2013號
原處分機關  臺北市交通事件裁決所
異  議  人
即受處分人  甲○○
上列受處分人因違反道路交通管理處罰條例案件，對於臺北市交
通事件裁決所98年5月25日所為處分（北市裁罰字第裁22─F00
000000號）不服，而聲明異議，本院裁定如下：
    主  文
原處分撤銷。
甲○○汽車駕車人，行經有燈光號誌管制之交岔路口闖紅燈，處
罰鍰新臺幣貳仟柒佰元，並記違規點數點。
    理  由
一、聲明異議意旨略以：受處分人即異議人甲○○於民國98年2
    月19日22時47分，駕駛車牌號碼1381─DF號自用小客車，途
    經苗栗縣頭份鎮苗栗124 甲線一公里處（往東方向）之有燈
    光號誌管制之交岔路口時，當察覺紅燈亮起之際即刻停車，
    然該車車身已超越停止線逾約10公分致闖紅燈，惟按該路口
    黃燈號誌疑發生故障而未能顯示，造成異議人於紅燈亮起時
    應變不及而停車超越停止線，且當地係下坡路段，於上開車
    停止期間之煞車換檔之際稍有鬆動，旋即遭路邊攝相機拍照
    闖紅燈違規，惟異議人實無闖紅燈意圖，此可自違規二張照
    片22時47分45秒、46秒間，上開車移動不足1 公尺，且該車
    後車燈係紅燈亮著，即可證明異議人未闖紅燈，況且警方應
    提出上開車輛於紅燈亮起時未超越停止線前之照片，方可證
    明異議人闖紅燈之事實，否則，本件應係捨黃燈號誌，而不
    服本件原處分，爰依法聲明異議等云云。
二、按汽車駕駛人，行經有燈光號誌管制之交岔路口闖紅燈者，
    處新臺幣（下同）1,800 元以上5,400 元以下罰鍰，並應予
    以記違規點數3點，道路交通管理處罰條例第53條第1項、第
    63條第1項第3款定有明文。末按車輛面對圓形紅燈表示禁止
    通行，不得超越停止線或進入路口，道路交通標誌標線號誌
    設置規則第206條第1項第5款定有明文。
三、經查：
(一)、本件異議人於上揭時、地駕駛車牌號碼1381─DF號自用小客
    車，途經苗栗縣頭份鎮苗栗124 甲線一公里處（往東方向）
    之有燈光號誌管制之交岔路口闖紅燈違規，經警以自動照相
    設備拍照逕行舉發，嗣經原處分機關即臺北市交通事件裁決
    所依據道路交通管理處罰條例第53條第１項規定，於97年1
    月24日裁處異議人罰鍰2,700 元之事實，有上開裁決書、交
    通事件裁決所函、移送書、聲明異議狀、違規單、送達證書
    、苗栗縣政府警察局函、違規登記表、逕行舉發違規照片2
    張在卷可憑（見本院卷第2 至25頁）是本件異議人係汽車駕
    駛人，行經有燈光號誌管制之交岔路口闖紅燈，經警以自動
    照相設備拍照逕行舉發之事實，應堪認定。
(二)、異議人於98年5 月25日聲明異議狀內坦認其本人係本件汽車
    駕駛人，並於本院98年6 月23日訊問時供述其為本件實際駕
    駛人無訛（見本院卷第21頁），亦有聲明異議狀、上開訊問
    筆錄、違規照片2 張在卷可稽。是本件實際駕駛人係異議人
    受處分人，應堪認定。
(三)、復依據本院卷第25頁卷附逕行舉發照片2 張以觀：異議人駕
    駛該車於98年2 月19日22時47分45秒時，在上開地點之有燈
    光號誌管制之交岔路口時，紅燈已亮起，並已超越停止線進
    入路口區內，是異議人未按規定減緩速度並停於停止線前，
    應堪認定，再者，該車在上開地點，於同日22時47分46秒仍
    續行向前一些距離，照片上仍顯示有燈光號誌管制之交岔路
    口之紅燈亮，異議人所駕車之整體車身已超越停止線且向前
    行駛，並未依法原應止停於停止線之前方，不得超越停止線
    或進入路口之闖紅燈違規之事實，洵堪認定。
(四)、又查，異議人駕車行經上開有燈光號誌管制之交岔路口之遇
    紅燈亮起，才超越停止線（駛壓感應線圈）被拍攝第1 張照
    片，係於98年2 月19日22時47分45秒，之後，異議人仍駕車
    未煞停並前進，始有98年2月19日22時47分46秒第2張違規照
    片之拍攝之事實，業經證人涂錦榮即本件舉發警員於本院98
    年6 月23日訊問時證述: 「（本件何時地，如何違規，舉發
    經過？）違規駕駛人是甲○○，98年2 月19日22時47分，地
    點在苗栗縣頭份鎮苗栗124 甲線一公里處往東，他駕駛自用
    小客車由西向東行駛，兩旁有巷道，有號誌，我從這兩張相
    片看來，他很明顯，已經超過停止線，那個感應器是埋在停
    止線那裡，超過的時候才會自動照相，庭呈照片第一張是98
    年2月19日22時47分45秒、第二張是98年2月19日22時47分46
    秒，都是連續拍，上面燈號顯示紅燈，因為他車子全部都已
    經超過停止線，停車位置已經深入路口範圍，所以我依據交
    通部有個闖紅燈會議解釋，認定這是闖紅燈，就是在有燈光
    號誌管制的交叉路口闖紅燈。我是依照照片舉發的。甲○○
    是被自動照相照的。（庭呈照片兩張）」、「（我想問，該
    地真的是埋線的嗎？）是的，是感應線圈，輪胎壓過去，超
    過了紅燈時，自動照相機才會拍照。」等語綦詳，並有本院
    卷第25頁違規彩色照片2 張在卷可徵。是異議人駕車行經上
    開有燈光號誌管制之交岔路口之遇紅燈亮起，才超越停止線
    （駛壓感應線圈）始被拍攝第1 張照片，應堪認定。因此，
    異議人所辯與事證不符，殊無可信。
(五)、末按，依道路交通管理處罰條例科處行政罰事件，依據公法
    爭議之舉證責任分配法則，固應先由行政機關就其業已履踐
    相關正當法程序，以及人民應受處罰之客觀違反法令行為，
    負證明之責，受處罰人就行政機關已為相當證明之前事項，
    若主張欠缺主觀歸責條件或為其他抗辯，亦須就其所辯提出
    反證。惟行政機關對於前開應為舉證事項，非不得以執行查
    察取締勤務人員，依據調查人證之程序，使就親歷事實提供
    不可替代之證明方法，尤於當場舉發交通違規事件，鑑於交
    通違規事實往往驟然而現、稍縱即逝，若硬性要求舉發員警
    不分違規情節，一律必須預留證據，俾便事後提出供法院審
    酌，除有現實技術可行性之困難外，勢將大幅提高交通管理
    之行政成本，並嚴重削弱道路交通管理之行政效能，此絕非
    立法者制定道路交通管理法規之本意。況且受處罰人就證人
    所述見聞經過之真實性倘有質疑，除依法定交互詢問程序加
    以檢驗外，不得僅因證人之個人身分、地位或憑已意主觀私
    人臆測見解逕指為必須代以其他特定之證據方法，且上開證
    人涂錦榮業於本院依法已具結願依偽證罰責據以保證其證言
    可信性、憑信性之立場，尤屬當然可為裁定基礎（臺灣高等
    院94年度交抗字第344號、93年度交抗字第873號裁定意旨參
    照）。此外，本院復查無證據足資證明上開涂錦榮證人有捏
    造事實或違法取締，其證述不足採信之情事，是異議人所辯
    ，要無理由，而本件事證明確，受處分人之違規行為堪以認
    定。
(六)、綜上，異議人前開所辯與事證不符，均係卸責之詞，要無足
    採，本件違規事證明確，異議人之違規事實堪予認定；從而
    原處分機關依道路交通管理處罰條例第53條第1 項，裁處異
    議人罰鍰2,700 元，固屬有據。然按汽車駕駛人，違反同條
    例第53條之規定者，除依原條款處罰鍰外，並應予以記違規
    點數3 點，道路交通管理處罰條例第63條第1項第3款定有明
    文，是原處分機關既認本件異議人係違反同條例第53條第1
    項之規定，則除處上開罰鍰外，自應併予記違規點數3 點，
    詎原裁決處分漏未併予記違規點數3 點處罰，於法自有未合
    ，且上開記點之處罰，係屬強制規定，無從減免。故異議人
    之異議雖無理由，惟原處分既有上開瑕疵，仍屬無可維持，
    自應由本院將原處分撤銷，並仍以受處分人有違反道路交通
    管理處罰條例第53條第1項之行為，應依同條例第63條第1項
    第3款，裁處如主文所示，以資適法。
四、據上論斷，應依道路交通案件處理辦法第20條前段，裁定如
    主文。
中    華    民    國    98    年  6     月    24      日
                  交通法庭    法  官  施添寶
以上正本證明與原本無異。
如不服本裁定應於送達後5日內向本院提出抗告狀。
                              書記官  陳弘文
中    華    民    國    98    年  6     月    24      日


司法院資訊處製作；財團法人民間司法改革基金會備份。
